【裁判字號】    99,訴,966
【裁判日期】    990831
【裁判案由】    違反槍砲彈藥刀械管制條例
【裁判全文】
臺灣彰化地方法院刑事判決               99年度訴字第966號
公  訴  人  臺灣彰化地方法院檢察署檢察官
被      告  甲○○
上列被告因違反槍砲彈藥刀械管制條例案件，經檢察官提起公訴
（99年度偵字第6344號），本院合議庭裁定改由受命法官獨任以
簡式審判程序審理，判決如下：
    主  文
甲○○犯非法持有槍砲之主要零件罪，處有期徒刑柒月，併科罰
金新臺幣貳萬元，罰金如易服勞役，以新臺幣貳仟元折算壹日，
扣案之土造金屬槍管及土造金屬槍機各壹支，均沒收。
    犯罪事實
一、甲○○明知土造金屬槍管及土造金屬槍機屬槍砲彈藥刀械管
    制條例第4 條第3 項所定之手槍主要組成零件，及明知具殺
    傷力之子彈，均係管制物品，未經中央主管機關許可不得持
    有，竟基於持有具殺傷力子彈及槍砲主要組成零件之犯意，
    於民國90年間某日，在臺中市第一廣場購得具殺傷力之口徑
    9 mm制式子彈4 顆、由金屬彈殼組合直徑9.1 正負0.5 ㎜金
    屬彈頭而成之非制式子彈2 顆、由口徑12GAUGE 制式霰彈換
    裝金屬彈丸而成之非制式霰彈4 顆及土造金屬槍管及土造金
    屬槍機各1 支，而非法持有之（起訴書誤認上開非制式子彈
    2 顆不具殺傷力）。迄98年11月中旬某日，先在彰化縣福興
    鄉○○村○○路29之28號蔣信元住處，交付予陳啟明上開制
    式子彈4 顆、非制式子彈2 顆、土造金屬槍管及土造金屬槍
    機等物；再於3 、4 日後，在臺南縣永康市○○路附近之咖
    啡店，交付予陳啟明非制式霰彈4 顆，而均由陳啟明寄藏之
    （陳啟明部分已另案經本院審結）。嗣為警於98年11月25日
    上午10時許，搜索臺南縣永康市○○街20號陳啟明之租屋處
    ，當場扣得上開具殺傷力之制式子彈4 顆、非制式子彈2 顆
    、非制式霰彈4 顆及土造金屬槍管及土造金屬槍機各1 支，
    以及不具殺傷力之子彈13顆（起訴書誤認為15顆）、手槍零
    件1 包，始循線查悉上情。
二、案經本院依職權告發由臺灣彰化地方法院檢察署檢察官偵查
    起訴。
    理  由
一、按除被告所犯為死刑、無期徒刑、最輕本刑為3 年以上有期
    徒刑之罪或高等法院管轄第一審案件者外，於刑事訴訟法第
    273 條第1 項程序進行中，被告先就被訴事實為有罪之陳述
    時，審判長得告知被告簡式審判程序之旨，並聽取當事人、
    代理人、辯護人及輔佐人之意見後，裁定進行簡式審判程序
    ；除簡式審判程序、簡易程序及第376 條第1 款、第2 款所
    列之罪之案件外，第一審應行合議審判，刑事訴訟法第273
    條之1 第1 項、第284 條之1 分別定有明文。本件被告甲○
    ○所犯係死刑、無期徒刑、最輕本刑為3 年以上有期徒刑或
    高等法院管轄第一審案件以外之罪，並於本院行準備程序時
    就被訴事實為有罪之陳述，本院合議庭依前揭規定，經評議
    結果，裁定改由受命法官獨任行簡式審判程序，先予敘明。
二、上開犯罪事實，業據被告於檢察官偵查中及本院審理時坦承
    不諱，核與證人即共犯陳啟明於本院99年度訴字第131 號案
    件審理中之供述相符；扣案之子彈19顆、霰彈4 顆，經囑託
    內政部警政署刑事警察局以檢視法、試射法鑑定，認送驗子
    彈19顆，經全部實際試射，其中1.3 顆，認均係口徑9 ㎜制
    式子彈，均可擊發，認均具殺傷力；2.1 顆，認係口徑9 ㎜
    制式子彈，可擊發，認具殺傷力；3.6 顆，認均係非制式子
    彈，由金屬彈殼組合直徑9.0 正負0.5 ㎜金屬彈頭而成，均
    無法擊發，認不具殺傷力；4.1 顆，認係非制式子彈，由金
    屬彈殼組合直徑9 ㎜金屬彈頭而成，無法擊發，認不具殺傷
    力；5.5 顆，認均係非制式子彈，由金屬彈殼組合直徑9.1
    正負0.5 ㎜金屬彈頭而成，其中1 顆，雖可擊發，惟發射動
    能不足，認不具殺傷力，2 顆，無法擊發，認不具殺傷力，
    2 顆，均可擊發，認均具殺傷力；6.1 顆，認係非制式子彈
    ，由金屬彈殼組合0.22吋建築工業用彈及直徑8.8 ㎜金屬彈
    頭而成，無法擊發，認不具殺傷力；7.1 顆，認係非制式子
    彈，由金屬彈殼組合直徑8.7 ㎜金屬彈頭而成，雖可擊發，
    惟發射動能不足，認不具殺傷力；8.1 顆，認係非制式子彈
    ，由金屬彈殼組合直徑8.5 ㎜金屬彈頭而成，雖可擊發，惟
    發射動能不足，認不具殺傷力。送驗霰彈4 顆，認均係非制
    式霰彈，由口徑12GAUGE 制式霰彈換裝金屬彈丸而成，經全
    部實際試射，均可擊發，認均具殺傷力等情，有刑事警察局
    局98年12月21日刑鑑字第0980165938號鑑驗書、99年4 月14
    日刑鑑字第0990045948號函附卷可稽（見98年度偵字第1017
    3 號卷第71、72頁、本院卷第35頁）。至扣案之手槍零件1
    包，認分係金屬槍身（欠缺扳機及其連動裝置）、金屬滑套
    （欠缺槍機）、金屬彈匣、複進簧桿、金屬抓子鉤、金屬彈
    簧、土造金屬槍管及土造金屬槍機等物之零件，其中土造金
    屬槍管及土造金屬槍機，審認均屬內政部86年11月24日臺（
    86）內警字第8670683 號公告之槍砲主要組成零件外，其餘
    零件審認均非屬公告之槍砲主要組成零件乙節，亦有上開刑
    事警察局局98年12月21日刑鑑字第0980165938號鑑驗書、內
    政部98年12月31日內授警字第0980872308號函在卷為憑（見
    98年度偵字第10173 號卷第71、72頁、第96頁、本院卷第31
    頁）。是上開具殺傷力之子彈6 顆、霰彈4 顆及土造金屬槍
    管及土造金屬槍機等槍砲主要組成零件，均屬槍砲彈藥刀械
    管制條例第5 條所定，未經中央主管機關許可，不得持有之
    管制物品，堪以認定。此外，復有彰化縣警察局鹿港分局搜
    索扣押筆錄、扣押物品目錄表可資佐證，足認被告之自白核
    與事實相符。從而，本件事證明確，被告上開犯行洵堪認定
    。
三、按未經許可持有槍彈為繼續犯，於其終止持有之前，犯罪行
    為仍在繼續實施之中，其間法律縱有變更，但其行為既繼續
    實施至新法施行以後，自無行為後法律變更，應為新舊法比
    較之問題，而應適用其行為終止時之現行槍砲彈藥刀械管制
    條例及刑法論處；又槍砲彈藥刀械管制條例上所稱之「持有
    」與「寄藏」二種行為，固均為將物品置於自己實力支配之
    下，然前者乃指為自己管領之目的，將物品移入自己實力支
    配之下；後者則係以為他人管領之目的，將物品移入自己實
    力支配之下之意，僅寄藏必先有他人之持有行為，而後始為
    之受寄代藏而已，故寄藏之受人委託代為保管，其保管之本
    身，亦屬持有，不過，此之持有係受寄之當然結果，雖不應
    另就持有予以論罪，然未經許可持有手槍，其持有之繼續，
    為行為之繼續，亦即一經持有手槍，罪已成立，但其完結須
    繼續至持有行為終了時為止。則包括持有之寄藏手槍行為，
    自亦為行為之繼續，其犯罪之完結須繼續至寄藏行為終了時
    為止，此與司法院院解字第3632號解釋所稱寄藏贓物罪於寄
    藏行為完畢時其犯罪即已完成，其後之占有該贓物乃犯罪之
    狀態繼續，而非行為繼續，迥不相同，（最高法院89年度臺
    非字第186 號、98年度臺上字第4506號、93年度臺上字第22
    53號判決意旨參照）。查槍砲彈藥刀械管制條例於86年11月
    24日修正公布全文，其後，雖迭有修正，然關於持有子彈與
    槍砲主要組成零件部分，則均未有所變易；又刑法業經總統
    於94年2 月2 日，以華總一義字第09400014901 號令修正公
    布，並自95年7 月1 日施行。本件被告雖於刑法施行前即持
    有上開子彈與槍砲主要組成零件，然其持有至新法施行後，
    始為警查獲，揆諸首揭判決意旨，就被告觸犯槍砲彈藥刀械
    管制條例之罪，而有適用刑法總則之規定者，尚無新舊法比
    較之適用，應逕依新法處斷，合先敘明。
四、核被告所為，係犯槍砲彈藥刀械管制條例第12條第4 項之未
    經許可，持有具有殺傷力之子彈罪及同條例第13條第4 項之
    未經許可，持有槍砲主要組成零件罪。被告以一行為同時持
    有具有殺傷力之子彈10顆（含非制式霰彈4 顆）及土造金屬
    槍管及土造金屬槍機等槍砲主要組成零件，係一行為觸犯數
    罪名，為想像競合犯，應依刑法第55條規定，從一重之未經
    許可，持有槍砲主要組成零件罪論處。按非法持有、寄藏槍
    砲彈藥刀械等違禁物，所侵害者為社會法益，如持有、寄藏
    之客體種類相同（同為手槍，或同為子彈者），縱令客體有
    數個（如數支手槍、數顆子彈），仍為單純一罪，不發生想
    像競合犯之問題（最高法院92年度臺上字第2121號判決意旨
    參照）。本件被告雖持有具有殺傷力之子彈10顆（含非制式
    霰彈4 顆），惟依前開判決意旨，應僅成立單純一未經許可
    持有具有殺傷力之子彈罪，而不以其所持有之子彈數量而成
    立數罪，併予敘明；又扣案由金屬彈殼組合直徑9.1 正負0.
    5 ㎜金屬彈頭而成之非制式子彈2 顆，經刑事警察局鑑定後
    具有殺傷力乙節，已如前述，起訴書認係不具殺傷力之子彈
    ，容有誤會，惟此部分因與前開論罪科刑部分，具有審判不
    可分之關係，本院自應併予審究。另被告前於98年4 月24日
    至同年5 月15日間，寄藏制式手槍、制式子彈之犯行，業經
    本院另案於99年2 月25日，以98年度訴字第1188號、99年度
    訴緝字第7 號判處有期徒刑7 年，併科罰金新臺幣10萬元確
    定等情，有該判決書及臺灣高等法院被告前案紀錄表附卷可
    稽，其與本案持有子彈及槍砲主要組成零件之時間，雖有部
    分重疊，然本件係早於90年間即已持有，期間相隔有8 年之
    久，時間並非密接，堪以認定，其持有之原因二者既非相同
    ，彼此復無任何關聯，自難認係出於同一決意與目的之持有
    ，而依一般社會通念，即無評價為一行為之餘地，是被告先
    後持有、寄藏之犯行，顯係基於不同之犯意而為，應予分論
    併罰，故本件與前揭案件並無實質上一罪或裁判上一罪之關
    係，尚非為前案確定判決之既判力效力所及，附此敘明。爰
    審酌被告無故持有具有殺傷力之子彈，及土造金屬槍管及土
    造金屬槍機等槍砲主要組成零件，對於社會秩序潛在威脅甚
    大，且被告持有期間長達8 年之久，始為警查獲，情節非輕
    ，本非不得予以嚴懲；惟斟酌被告係另案為警查獲後，於該
    案審理中坦然面對犯行，而為本院依職權告發，足認其犯後
    態度良好，尚知悔悟等一切情狀，量處如主文所示之刑，併
    就所處罰金刑部分，諭知易服勞役之折算標準，以示懲儆。
    扣案之土造金屬槍管及土造金屬槍機各1 支，係屬違禁物，
    爰依刑法第38條第1 項第1 款規定宣告沒收。至扣案具有殺
    傷力之口徑9 mm制式子彈4 顆、由金屬彈殼組合直徑9.1 正
    負0.5 ㎜金屬彈頭而成之非制式子彈2 顆、由口徑12GAUGE
    制式霰彈換裝金屬彈丸而成之非制式霰彈4 顆，均因囑託內
    政部警政署刑事警察局鑑驗，予以實際試射擊發，僅餘彈殼
    ，已失去子彈之功能而不具有殺傷力，業如前述；及扣案原
    不具有殺傷力之子彈13顆、其餘非屬槍砲主要組成零件等物
    ，均非違禁物，爰均不予以宣告沒收之。
據上論斷，應依刑事訴訟法第273 條之1 第1 項、第299 條第1
項前段，槍砲彈藥刀械管制條例第12條第4 項、第13條第4 項，
刑法第11條前段、第55條、第42條第3 項前段、第38條第1 項第
1 款，判決如主文。
中    華    民    國    99    年    8     月    31    日
                  刑事第八庭  法  官  戰諭威
以上正本證明與原本無異。
如不服本判決應於收受判決後10日內向本院提出上訴書狀，並應
敘述具體理由。其未敘述上訴理由者，應於上訴期間屆滿後20日
內向本院補提理由書( 均須按他造當事人之人數附繕本) 「切勿
逕送上級法院」。
中    華    民    國    99    年    8     月    31    日
                              書記官  黃當易
附錄本案論罪科刑法條：
槍砲彈藥刀械管制條例第12條：
未經許可，製造、販賣或運輸子彈者，處1 年以上7 年以下有期
徒刑，併科新台幣500 萬元以下罰金。
未經許可，轉讓、出租或出借子彈者，處6 月以上5 年以下有期
徒刑，併科新台幣300 萬元以下罰金。
意圖供自己或他人犯罪之用，而犯前二項之罪者，處3 年以上10
年以下有期徒刑，併科新台幣700 萬元以下罰金。
未經許可，持有、寄藏或意圖販賣而陳列子彈者，處5 年以下有
期徒刑，併科新台幣300 萬元以下罰金。
第1 項至第3 項之未遂犯罰之。
槍砲彈藥刀械管制條例第13條：
未經許可，製造、販賣或運輸槍砲、彈藥之主要組成零件者，處
3 年以上10年以下有期徒刑，併科新台幣700 萬元以下罰金。
未經許可，轉讓、出租或出借前項零件者，處1 年以上7 年以下
有期徒刑，併科新台幣500 萬元以下罰金。
意圖供自己或他人犯罪之用，而犯前2 項之罪者，處5 年以上有
期徒刑，併科新台幣1000萬元以下罰金。
未經許可，持有、寄藏或意圖販賣而陳列第1 項所列零件者，處
6 月以上5 年以下有期徒刑，併科新台幣300 萬元以下罰金。
第1 項至第3 項之未遂犯罰之。

司法院資訊處製作；財團法人民間司法改革基金會備份。
